臺灣臺中地方法院民事判決
111年度訴字第1357號
原      告  林韋仲  
訴訟代理人  陳惠玲律師
被      告  林辰彥  
            林忠佑  
            林明宏  

            林芳澤  
            林芳璋  
            林芳正  
            林芳岳  
            林愛真  

            林麗真  
受告知訴訟  
人          華泰商業銀行股份有限公司

法定代理人  賴昭銑  
上列當事人間分割共有物事件，本院於民國111年10月5日言詞辯
論終結，判決如下：
    主    文
一、兩造共有坐落臺中市○○區○○段○00地號土地（面積129.15平
    方公尺）應予分割如附圖所示，附圖各編號所示土地各分配
    予附表二所示之受分配人。
二、兩造共有坐落臺中市○○區○○段○0000地號土地（面積49.24平
    方公尺）應予分割如附圖所示，附圖各編號所示土地各分配
    予附表三所示之受分配人。　　
三、訴訟費用由兩造按附表一所示訴訟費用分擔比例負擔。
    事實及理由
壹、程序事項：
　　被告林辰彥、林明宏、林芳澤、林芳璋、林芳正、林愛真、
    林麗真均未於言詞辯論期日到場，被告林忠佑未於最後言詞
    辯論期日到場，均核無民事訴訟法第386條所列各款情形，
    爰依原告聲請，由其一造辯論而為判決。
貳、實體方面　　
一、原告主張：
(一)坐落臺中市○○區○○段○00地號土地(下稱43號土地)、同段第4
    3-1地號土地(下稱43-1號土地，與43號土地合稱系爭土地）
    為兩造所共有，應有部分如附表一所示，並無法令禁止分割
    或依其使用目的不能分割情事，兩造間復未定有不分割期限
    之契約，因兩造無法達成分割協議，爰依民法第823條第1項
    前段規定，訴請分割系爭土地。又系爭2筆土地之使用分區
    不同，故不請求合併分割。
(二)並聲明：　　　　　　
 1、兩造共有之43號土地，應予分割如臺中市大里地政事務所複
    丈日期民國111年8月10日之土地複丈成果圖(下稱附圖)所示
    ，附圖各編號所示土地各分配予附表二所示之受分配人。
 2、兩造共有之43-1號土地，應予分割如附圖所示，附圖各編號
    所示土地各分配予附表三所示之受分配人。
二、被告答辯：
(一)被告林芳岳部分：同意原告之分割方案(見本院卷第278頁)
(二)被告林忠佑未於最後言詞辯論期日到場，前於111年6月29日
    到庭表示主張原物分割，依林芳岳提出之分割方案可解決祖
    墳問題(見本院卷第127-128頁)。
(三)被告林辰彥、林明宏、林芳澤、林芳璋、林芳正、林愛真、
    林麗真未於言詞辯論期日到場，亦未提出準備書狀作何聲明
    或陳述。
三、得心證之理由：
(一)原告主張系爭土地為兩造所共有，應有部分如附表一所示，
　　有系爭土地登記謄本(見本院卷第73-87頁)、地籍圖謄本(本
    院卷第35頁)為證。又43號土地使用分區為園道用地、43-1
    號土地為機關用地，亦有使用分區證明在卷可按(見本院卷
    第31、33頁)，均堪認定。
(二)按各共有人，除法令另有規定外，得隨時請求分割共有物。
    但因物之使用目的不能分割或契約訂有不分割之期限者，不
    在此限，民法第823條第1項定有明文。查系爭土地為兩造所
    共有，並無法令禁止分割或因物之使用目的不能分割或訂有
    不分割期限約定之情形，業如前述，則原告依前開規定請求
    分割系爭土地，洵屬有據。
(三)次按分割之方法不能協議決定，或於協議決定後因消滅時效
    完成經共有人拒絕履行者，法院得因任何共有人之請求，命
    為下列之分配：以原物分配於各共有人，民法第824條第2項
    第1款前段定有明文。又法院裁判分割共有物，須斟酌各共
    有人之利害關係、使用情形、共有物之性質及價值、經濟效
    用，以符合公平經濟原則，其分割方法始得謂為適當（最高
    法院110年度台上字第1641號判決意旨參照）。且按分割共
    有物以消滅共有關係為目的，法院裁判分割共有土地時，除
    該土地內，有部分土地因使用目的不能分割 (如為道路) 或
    部分共有人仍願維持共有關係，或部分當事人因繼承關係須
    就分得之土地保持公同共有者外，應將土地分配於各共有人
    單獨所有。查，系爭土地除有林芳岳、林忠佑之祖墳外，餘
    均為覆蓋雜草之空地，業據原告、林芳岳、林忠佑分別陳明
    在卷，又原告主張系爭土地上並無永久建物，且經臺中市政
    府列為臺中市第15期大里市地重劃區範圍內，尚未完成重劃
    土地分配，於重劃完成後，本不必然可為原地分配而為建築
    利用，各該土地於重劃後勢將依市地重劃實施辦法第31條第
    1項第1款、第2款規定集中合併分配或以現金補償，故兩造
    分割後取得之面積是否畸零、位置如何，應無爭議等語，為
    被告所未爭執，且原告所提出之分割方案，尚無獨厚任一共
    有人而損及其他共有人權益之疑慮，故本院認原告所提如主
    文第1、2項所示分割方案，應屬適當可採，爰判決如主文第
    1、2項所示。
四、本件事證已臻明確，兩造其餘攻擊、防禦方法及所提證據，
    經審酌均於判決結果無影響，爰不予逐一論述，併此敘明。
五、末按因共有物分割、經界或其他性質上類似事件涉訟，由敗
    訴當事人負擔訴訟費用顯失公平者，法院得酌量情形，命勝
    訴之當事人負擔其一部；共同訴訟人因連帶或不可分之債敗
    訴者，應連帶負擔訴訟費用，民事訴訟法第80條之1、第85
    條第2項定有明文。查本件分割共有物之訴，為形式之形成
    訴訟，法院不受原告聲明分割方案之拘束，如准予裁判分割
    ，原告之訴即有理由，自無敗訴之問題，且兩造均因本件裁
    判分割而同霑利益，故本院認於裁判分割共有物訴訟，而法
    院准予分割，原告之訴為有理由時，仍應由兩造依系爭土地
    應有部分比例分擔訴訟費用，較符公平原則，爰依民事訴訟
    法第80條之1、第85條第2項規定，諭知訴訟費用負擔如主文
    第3項所示。
中　　華　　民　　國　　111 　年　　10　　月　　28　　日
                  民事第二庭    法  官  江奇峰
以上正本係照原本作成。
如對本判決上訴，須於判決送達後20日內向本院提出上訴狀。如
委任律師提起上訴者，應一併繳納上訴審裁判費。
中　　華　　民　　國　　111 　年　　10　　月　　31　　日
                                書記官  黃雅慧
附表一：
訴訟標的：臺中市○○區○○段○00地號、第43-1地號土地。    編號 共有人姓名 應有部分比例 訴訟費用負擔比例 1 林辰彥      5445分之905    同左 2 林忠佑      同上    同左  3   林明宏      同上    同左  4 林芳澤      228690分之6335    同左  5 林芳璋      同上    同左  6 林芳正      同上    同左  7 林芳岳      同上    同左  8 林愛真      同上    同左  9 林麗真      同上    同左 10 林韋仲      5445分之1825    同左 
附表二：
訴訟標的：臺中市○○區○○段○00地號    附圖編號 共有人姓名 應有部分比例 分割後面積 43(1) 林辰彥      5445分之905    21.46平方公尺 43(2) 林忠佑      同上    同上  43(3)   林明宏      同上    同上  43(4) 林芳澤      228690分之6335    3.58平方公尺  43(5) 林芳璋      同上    同上  43(6) 林芳正      同上    同上  43(7) 林芳岳      同上    同上   43(8) 林愛真      同上    同上  43(9) 林麗真      同上    同上  43(10) 林韋仲      5445分之1825    43.29平方公尺 
附表三：
訴訟標的：臺中市○○區○○段○0000地號    附圖編號 共有人姓名 應有部分比例 分割後面積 43(1) 林辰彥      5445分之905    8.19平方公尺 43(2) 林忠佑      同上    同上  43(3)   林明宏      同上    同上  43(4) 林芳澤      228690分之6335    1.37平方公尺  43(5) 林芳璋      同上    1.36平方公尺  43(6) 林芳正      同上    同上  43(7) 林芳岳      同上    同上   43(8) 林愛真      同上    同上  43(9) 林麗真      同上    同上  43(10) 林韋仲      5445分之1825    16.50平方公尺